【裁判字號】    89,台上,6614
【裁判日期】    891102
【裁判案由】    傷害致人於死
【裁判全文】
最高法院刑事判決                              八十九年度台上字第六六一四號
    上  訴  人  甲○○
    選任辯護人  巫哲銘律師
右上訴人因傷害致人於死案件，不服台灣高等法院台中分院中華民國八十七年七月十
四日第二審判決（八十七年度上訴字第一四一○號，起訴案號：台灣台中地方法院檢
察署八十六年度偵字第二四六八一號），提起上訴，本院判決如左：
    主  文
原判決關於甲○○部分撤銷，發回台灣高等法院台中分院。
    理  由
本件原判決認定上訴人甲○○於民國八十六年十一月十一日九時許，在台中市○○路
一四六號大功圓ＫＴＶ與友人飲酒作樂。席間，林敏益（已判決無罪確定）以其曾赴
錢少爺酒店，不受尊重，質問任職於該酒店之李俊男，並揚言帶道上兄弟至其酒店放
砲（意指開槍，恐嚇部分未經起訴）。李俊男解釋時，上訴人即稱不要多加解釋，囑
其先喝三杯茅台酒。李俊男端酒表示賠罪，喝第一杯時，上訴人認其單手拿酒杯且狀
似不情願，即基於傷害之犯意，以桌上公杯丟向李俊男，擊中其左上額致受傷。喝第
二杯時，上訴人認李俊男仍無誠意，又以冰桶丟擲，經李俊男擋開。喝第三杯時，黃
炯祥（已判決無罪確定）亦持熱水杯潑灑，但誤中謝志明。而李俊男因喝醉趴在桌上
時，謝志明（已判刑確定）亦基於傷害之犯意，以腳踢其頸部致皮下淤血。嗣李文藝
與黃炯祥扶持李俊男至洗手間沖臉時，上訴人又持掃把及以拳腳予以猛打，因用力甚
猛，掃把頭掉落，雖經李文藝勸阻，在拉扯中，李俊男又多處受傷。迨李文藝扶持李
俊男回包廂時，仍因酒醉趴在沙發上睡覺，上訴人認其裝醉假睡，復用手毆其胸部二
下，再陸續毆打數下。李俊男因喝酒過量，血液流動快速，血管賁張，對外力呈受力
甚弱，經毆打後，造成顏面浮腫嚴重，合併鼻口部出血及皮下淤血、頸部皮下淤血及
浮腫、上額及左上額外傷、兩側太陽穴浮腫、後枕下部浮腫、胸腔出血合併氣胸、睪
丸外傷合併水腫，並因酒後意識麻痺而昏睡。至同日十一時四十許，始由李文藝將其
載回自己住處；但因李文藝認其酒醉，將之留在車上睡覺。迨同日二十時許，李俊男
終因胸腔大出血合併氣胸而導致死亡等情。因而維持第一審關於論處上訴人傷害人之
身體因而致人於死罪刑部分之判決，駁回其於第二審之上訴。固非無見。
惟查：(一)刑法第二百七十七條第二項傷害人之身體因而致人於死罪，係因犯罪致發生
一定結果而為加重其刑之規定，按照同法第十七條規定，必須行為人能預見其結果之
發生者，始足當之。此項犯罪構成事實，依刑事訴訟法第三百零八條、第三百十條第
一款規定，不僅事實欄應明白認定，且須於理由內說明其憑以認定之證據，方足以論
罪科刑。原判決以上訴人所為，係犯刑法第二百七十七條第二項傷害人之身體因而致
人於死罪；但事實欄僅記載上訴人基於傷害之犯意，以酒杯或冰桶，或持掃把，或以
拳腳毆打李俊男，致受有傷害等情。而就上訴人毆打李俊男時，在客觀上對於其傷害
行為足以引起死亡之結果，是否能預見而不預見，則未詳加認定，亦未於理由內說明
其所憑之證據，自不足為判斷其適用法律正當與否之依據。(二)原判決理由謂李俊男酒
後血液流動加快，血管賁張，承受外力能力已非平常體能可比；而上訴人在盛怒下出
手毆打，已然不輕，因此造成內出血，顯有可能。嗣因李文藝不知李俊男住處，以為
讓其睡在車內，應無大礙，以致延誤送醫，而導致死亡，足堪認定（見原判決第六面
第十一行至第十五行）。似認為李俊男酒後遭上訴人毆打，為造成其「內出血」之「
可能」原因，猶非死亡之原因；嗣因李文藝將李俊男留在車內睡覺，延誤送醫，始發
生死亡之結果。但又謂李俊男之死亡為上訴人毆打所致，其間有相當因果關係（見原
判決第七面第十四行）。其關於因果關係之論敘，前後不一，難謂無判決所載理由矛
盾之違法。究竟造成李俊男死亡之原因為何？上訴人之傷害行是否自始即有單獨之原
因力？或嗣後延誤送醫競合而造成死亡之結果？從客觀上觀察，兩者有無必然結合之
可能？或其延誤送醫僅屬偶然之條件？實情如何尚欠明瞭。原判決未遑深入調查，根
究明白，即遽為判決，併有應於審判期日調查之證據而未予調查之可議。上訴意旨指
摘原判決違背法令，尚非全無理由，應認原判決關於上訴人部分有撤銷發回更審之原
因。
據上論結，應依刑事訴訟法第三百九十七條、第四百零一條，判決如主文。
中      華      民      國    八十九    年     十一     月      二      日
                              最高法院刑事第五庭
                                  審判長法官  紀  俊  乾
                                        法官  黃  正  興
                                        法官  陳  東  誥
                                        法官  韓  金  秀
                                        法官  張  祺  祥
      右正本證明與原本無異
                                              書  記  官
中      華      民      國    八十九    年     十一     月      六      日


司法院資訊處製作；財團法人民間司法改革基金會備份。
